【裁判字號】    99,消債抗,37
【裁判日期】    990909
【裁判案由】    更生事件
【裁判全文】
臺灣屏東地方法院民事裁定            99年度消債抗字第37號
抗  告  人  甲○○
上列抗告人因消費者債務清理條例更生事件，對於中華民國99年
7 月28日本院99年度消債更字第31號所為裁定提起抗告，本院裁
定如下：
    主  文
抗告駁回。
抗告費用由抗告人負擔。
    理  由
一、按債務人對於金融機構因消費借貸、自用住宅借款、信用卡
    或現金卡契約而負債務，在聲請更生或清算前，應提出債權
    人清冊，以書面向最大債權金融機構請求協商債務清償方案
    並表明共同協商之意旨，消費者債務清理條例第151 條第1
    項定有明文。申言之，債務人受法院裁定開始更生或清算程
    序者，其生活、資格、權利等均將受限制，該等程序係債務
    清理之最後手段，於債務人無法與債權人協商時，始適用更
    生程序或清算程序清理其債務。債務人對於金融機構因消費
    借貸、自用住宅借款、信用卡或現金卡契約而負債務，其法
    律關係較單純明確，金融機構並已訂有債務協商機制，如能
    協商成立，債務人或不須依本條例聲請更生或清算，可疏減
    法院負擔，有效分配司法資源。為使債務人得自主解決其債
    務，爰設本條，明定債務人對於金融機構因消費借貸、自用
    住宅借款、信用卡或現金卡契約而負債務之情形，採行協商
    前置主義，債務人於聲請更生或清算前，應先行提出債權人
    清冊，依現行銀行公會債務協商機制之實務運作，債務人因
    消費借貸、自用住宅借款、信用卡或現金卡契約而負債務，
    係以書面向最大債權金融機構請求協商債務清償方案，爰明
    定債務人在聲請更生或清算前，應由其向最大債權金融機構
    請求共同協商（本條項立法理由參照）。又聲請更生或清算
    不合程式或不備其他要件者，法院應以裁定駁回之，但其情
    形可以補正者，法院應定期間先命補正，復為同條例第8 條
    所明定。
二、抗告意旨略以：抗告人時常與最大債權金融機構即台新國際
    商業銀行股份有限公司（下稱台新銀行）電話協商，然原審
    法院及銀行皆未告知需提出協商之書面文件，原審法院逕以
    抗告人未提出協商之書面文件，而駁回抗告人更生之聲請，
    抗告人不服，爰提起本件抗告等語。
三、經查：抗告人確有對於金融機構因消費借貸、自用住宅借款
    、信用卡或現金卡契約而負債務，卻未曾以書面向最大債權
    金融機構請求共同協商債務清償方案而協商不成立等情，業
    據本院依職權調閱原審卷宗查明屬實，有財團法人金融聯合
    徵信中心當事人綜合信用報告─債務清理條例前置協商專用
    債權人清冊、台新銀行99年7 月6 日函文各1 份在卷可稽，
    是抗告人聲請更生，既未遵循首開規定以書面先行債務協商
    ，且上開欠缺又屬無從補正（原審曾於99年4 月6 日裁定命
    補正，諭知抗告人應提出申請前置協商之相關文件等事項，
    但倘未經前置協商，因程序未符，將裁定駁回，則毋庸補正
    各事項等語，與本院見解相同），自應駁回其更生之聲請。
    從而，原裁定駁回抗告人之聲請，並無違誤，抗告意旨求予
    廢棄，為無理由，應予駁回。
四、依消費者債務清理條例第11條第2 項、第15條，民事訴訟法
    第495 條之1 第1 項、第449 條第1 項、第95條、第78條，
    裁定如主文。
中    華    民    國    99    年    9     月    9     日
                  民事第二庭    審判長法  官  春生
                                      法  官  程士傑
                                      法  官  蔡嘉裕
正本係照原本作成。
本裁定不得再為抗告。
中    華    民    國    99    年    9     月    9     日
                                      書記官  蘇小雅

司法院資訊處製作；財團法人民間司法改革基金會備份。
